【裁判字號】    98,簡上,118
【裁判日期】    980602
【裁判案由】    詐欺
【裁判全文】
臺灣彰化地方法院刑事判決             98年度簡上字第118號
上  訴  人  臺灣彰化地方法院檢察署檢察官
被      告  甲○○
                      號
上列上訴人因被告詐欺案件，不服本院九十八年度簡字第八三四
號中華民國九十八年三月三十一日第一審簡易判決（原檢察官聲
請簡易判決處刑案號：九十八年度偵字第五０四號、第一一五０
號、第一八六二號、第一九七四號、第二五一三號）及就被害人
庚○○部分由本院依職權審理暨檢察官移送併案審理（臺灣彰化
地方法院檢察署九十八年度偵字第三六三四號），本院管轄第二
審合議庭判決如下：
    主  文
原判決撤銷。
甲○○幫助意圖為自己不法之所有，以詐術使人將本人之物交付
，處有期徒刑伍月，如易科罰金，以新臺幣壹仟元折算壹日。
    犯罪事實
一、甲○○雖預見將行動電話ＳＩＭ卡提供予他人，可能幫助取
    得行動電話ＳＩＭ卡之人作為實行詐欺取財犯罪使用，藉以
    隱匿其真實身分，而躲避犯罪偵查機關追查，其竟於不違背
    其本意下，基於幫助詐騙集團詐欺取財之不確定故意，於民
    國九十七年八月間，看到報紙上所刊登之收購行動電話ＳＩ
    Ｍ卡之廣告後，立刻撥打電話與對方聯絡後，經雙方約定交
    付ＳＩＭ卡之時間、地點後，乃於九十七年八月二十六日至
    臺中縣太平市之「故鄉ＫＴＶ」店，將以其名義申辦之00
    00000000號、0000000000號及0000
    000000號行動電話門號ＳＩＭ卡，以新臺幣二千八百
    元之價格，販賣予姓名、年籍不詳綽號「貓哥」之登報蒐購
    門號之成年男子。嗣該綽號「貓哥」及其所屬詐騙集團再將
    之充作詐騙集團聯絡詐騙被害人之電話，於如附表所示之時
    間，以附表所示之方式，撥打電話予被害人戊○○等人，致
    使如附表所示之被害人戊○○等人因而陷於錯誤，而於如附
    表所示之時間匯款至如附表所示詐騙集團成員所指示之帳戶
    。嗣因如附表所示之被害人戊○○等人匯款後遲未收到商品
    ，發覺有異，始知受騙，而先後報警後循線查知上情。
二、案經戊○○訴請臺南市警察局第五分局報請臺灣臺南地方法
    院檢察署檢察官偵查、丙○○、乙○○、壬○○、許瑞查等
    四人訴請臺北市政府警察局文山第二分局報請臺灣士林地方
    法院檢察署檢察官偵查、辛○○訴請臺北縣警察局中和分局
    報請臺灣板橋地方法院檢察署檢察官偵查、己○○訴請內政
    部警政署保安警察大隊第二總隊第一中隊報請臺灣新竹地方
    法院檢察署檢察官偵查後，均呈請臺灣高等法院檢察署檢察
    長令轉臺灣彰化地方法院檢察署檢察官偵查後聲請簡易判決
    處刑及檢察官移送併案審理（臺灣彰化地方法院檢察署九十
    八年度偵字第三六三四號）。
    理  由
壹、程序方面：
    按被告以外之人（包括證人、鑑定人、告訴人、被害人及共
    同被告等）於審判外之陳述雖不符刑事訴訟法第一百五十九
    條之一至之四等四條之規定，而經當事人於審判程序同意作
    為證據，法院審酌該言詞陳述或書面陳述作成時之情況，認
    為適當者，亦得為證據；當事人、代理人或辯護人於法院調
    查證據時，知有刑事訴訟法第一百五十九條第一項不得為證
    據之情形，而未於言詞辯論終結前聲明異議者，視為有前項
    之同意，同法第一百五十九條之五定有明文。立法意旨在於
    傳聞證據未經當事人之反對詰問予以核實，原則上先予排除
    。惟若當事人已放棄反對詰問權，於審判程序中表明同意該
    等傳聞證據可作為證據；或於言詞辯論終結前未聲明異議，
    基於尊重當事人對傳聞證據之處分權，及證據資料愈豐富，
    愈有助於真實發見之理念，且強化言詞辯論主義，使訴訟程
    序得以順暢進行，上開傳聞證據亦均具有證據能力。本件證
    人即被害人戊○○、己○○、丙○○、乙○○、壬○○、丁○○、辛○○、庚○○、癸○○於警詢中為陳述，其性質雖
    屬傳聞證據，惟查無符合同法第一百五十九條之一至之四等
    前四條之情形，其等所為之上開警詢筆錄內容，業經本院審
    理時予以提示並告以要旨，且經檢察官及被告表示意見，當
    事人已知上述筆錄乃傳聞證據，且未於言詞辯論終結前對該
    等筆錄內容聲明異議，依上開規定，是其等於警詢中之證言
    已擬制同意其有證據能力，本院審酌上開筆錄作成時，較無
    人情施壓或干擾，亦無不當取供之情形，認為以之作為本案
    之證據亦屬適當，是其等於警詢中之證言自具有證據能力。
貳、實體部分：
一、訊據被告甲○○對於將以其名義申辦之000000000
    0號、0000000000號及0000000000號
    行動電話門號ＳＩＭ卡販賣予綽號「貓哥」之詐騙集團成員
    之幫助詐欺取財之犯行坦承不諱，經查：
（一）如附表所示之被害人戊○○、己○○、丙○○、乙○○、
      壬○○、丁○○、辛○○、謝容瑜、羅素玲等人係因詐騙
      集團在網頁上刊登虛偽之拍賣廣告，並留下被告販賣予「
      貓哥」之詐騙集團成員之行動電話號碼，使被害人陷於錯
      誤，誤以為自己買得該商品，而依指示匯款至如附表所示
      之帳戶，嗣因如附表所示之被害人戊○○等人匯款後遲未
      收到商品，發覺有異，始知受騙，而先後報警等情，業據
      證人即被害人戊○○、己○○、丙○○、乙○○、壬○○
      、丁○○、辛○○、庚○○等人於警詢中及證人即被害人
      癸○○於警詢及偵訊中指述綦詳，並有彰化銀行自動櫃員
      機交易明細表、華南商業銀行自動存提款機交易明細表
       、台北富邦銀行自動櫃員機交易明細、郵政自動櫃員機
      交易明細表、兆豐國際商業銀行太平分行函覆之顧客基本
      資料、新台幣存摺類存款綜合約定書、客戶歷史檔交易明
      細查詢表、國泰世華商業銀行西門分行函覆之顧客基本資
      料、印鑑卡、存摺存款交易查詢、中華電信股份有限公司
      行動電話業務申請書使用人之相關資料各一份、中華郵政
      股份有限公司嘉義郵局函覆之客戶資料及客戶歷史交易清
      單二份、被害人之存摺影本二份、通聯調閱查詢單三份及
      網路拍賣廣告、拍賣得標證明、有關拍賣之網路資料在卷
      可稽，足徵被告所申辦之上開ＳＩＭ卡三張確遭詐騙集團
      成員作為實施詐欺取財之用。
（二）另按刑法上之故意，分直接故意（確定故意）與間接故意
      （不確定故意），「行為人對於構成犯罪之事實，明知並
      有意使其發生者」為直接故意，「行為人對於構成犯罪之
      事實，預見其發生而其發生並不違背其本意者」為間接故
      意；一般人申請行動電話門號並非難事，如非因財產犯罪
      等不法目的，依常情並無捨棄自己之門號而迂迴以花費金
      錢或其他方法向無相當信賴關係之陌生人取得ＳＩＭ卡使
      用之理，且近年來以退稅或中獎等不實電話內容而詐欺取
      財之犯罪類型層出不窮，該等犯罪，多數均係利用人頭電
      話向他人詐騙，並以他人帳戶作為詐欺所得財物之出入帳
      戶，業經媒體廣為披載，是依一般人通常之知識、智能及
      經驗，均已深知向陌生人購買、承租或其他方法取得ＳＩ
      Ｍ卡及帳戶之人，多係欲藉該行動電話門號及帳戶取得不
      法犯罪所得，且隱匿實際身分，以逃避司法單位之追查，
      若此社會現實，恆係一般人本於日常生活經驗即可體察，
      被告為二十三歲之成年人，對此自亦難諉為不知，故被告
      將該ＳＩＭ卡三張交付予詐騙集團成員，導致詐騙集團成
      員以該門號打詐騙電話向被害人詐欺取財等非法用途之工
      具乙節，應有所預見，且不違背其本意。是以，被告猶提
      供所有之上開ＳＩＭ卡三張予詐騙集團成員使用，足認被
      告主觀上容任該詐欺集團以上開ＳＩＭ卡三張用以詐欺取
      財，準此，被告確有幫助詐欺取財之不確定故意甚明。
（三）綜上所述，足認本件事證明確，被告幫助詐欺取財犯行堪
      予認定，應予依法論科。
四、次按刑法關於正犯、從犯之區別，係以其主觀之犯意及客觀
    之犯行為標準，凡以自己犯罪之意思而參與犯罪，無論其所
    參與者是否犯罪構成要件之行為，皆為正犯，其以幫助他人
    犯罪之意思而參與犯罪，其所參與者，苟係犯罪構成要件之
    行為，亦為正犯，必以幫助他人犯罪之意思而參與犯罪，其
    所參與者又為犯罪構成要件以外之行為，始為從犯（最高法
    院二十五年上字第二二五三號判例要旨參照）。是如未參與
    實施犯罪構成要件之行為，且係出於幫助之意思提供助力，
    即屬幫助犯，而非共同正犯，本案被告係基於幫助他人詐欺
    取財之犯意，提供上開ＳＩＭ卡三張販賣予綽號「貓哥」之
    詐騙集團成員，由詐騙集團在網頁上刊登虛偽之拍賣廣告，
    並留下被告販賣予「貓哥」之行動電話號碼後，再意圖為自
    己不法之所有，詐欺被害人匯款至詐騙集團成員所提供之如
    附表所示之帳戶，是被告顯係以幫助他人為詐欺取財犯罪之
    意思，其所參與者僅係提供前開ＳＩＭ卡，亦即參與犯罪構
    成要件以外之行為，依前開說明，核被告交付該ＳＩＭ卡予
    詐騙集團成員所為，係犯刑法第三十條第一項、第三百三十
    九條第一項之幫助詐欺取財罪。被告同時提供上開三張ＳＩ
    Ｍ卡予姓名、年籍不詳綽號「貓哥」之成年男子所屬之詐欺
    集團使用，以向如附表所示之被害人戊○○等人詐騙財物，
    為想像競合犯，應從一重處斷。本案被告幫助他人犯詐欺取
    財罪，為從犯，本院衡其犯罪情節較正犯為輕，爰依刑法第
    三十條第二項之規定，按正犯之刑減輕之。原審以被告幫助
    詐欺取財犯行事證明確，據以論罪科刑，固非無見，然本件
    被害人謝容瑜遭詐騙部分檢察官雖未於起訴書論及，惟於原
    審卷宗內已有被害人謝容瑜相關被害資料，並與原起訴部分
    有想像競合犯之裁判上一罪關係，原審就此部分漏未予以判
    決及詐騙集團成員以被告所提供之0000000000號
    行動電話向癸○○詐騙部分，原判決未及審酌，均尚有未洽
    ，檢察官上訴意旨亦指摘原判決未及審酌被害人癸○○遭詐
    騙部分，原判決既有上開可議之處，自應由本院將原審判決
    撤銷改判。爰審酌被告任意提供ＳＩＭ卡予不法份子使用，
    且其所提供ＳＩＭ卡非惟幫助詐騙者遂行詐財目的，同時使
    詐欺者得以隱匿其真實身分，減少遭查獲之風險，愈使其肆
    無忌憚，加深犯罪之猖獗，致使社會經濟遭受重大危害，及
    其犯罪後之態度等一切情狀，量處如主文第二項所示之刑，
    並依刑法第四十一條第一項前段之規定諭知易科罰金之折算
    標準，以資懲儆。
據上論斷，應依刑事訴訟法第四百五十五條之一第一項、第三項
、第三百六十九條第一項前段、第三百六十四條、第二百九十九
條第一項前段，刑法第三百三十九條第一項、第三十條第一項前
段、第二項、第五十五條前段、第四十一條第一項前段，刑法施
行法第一條之一，判決如主文。
本件經檢察官陳茂榮到庭執行職務。
中    華    民    國    98    年    6     月    2     日
                  臺灣彰化地方法院刑事第二庭
                                  審判長法官  石馨文
                                  法      官  陳秋錦
                                  法      官  羅永安
以上正本證明與原本無異。
本件不得上訴。
中    華    民    國    98    年    6     月    3     日
                                  書  記  官  洪年慶


司法院資訊處製作；財團法人民間司法改革基金會備份。
